【裁判字號】    98,訴,764
【裁判日期】    990326
【裁判案由】    損害賠償
【裁判全文】
臺灣高雄地方法院民事判決               98年度訴字第764號
原      告  0000甲0000.
訴訟代理人  陳清朗律師
被      告  乙○○  
訴訟代理人  林夙慧律師
當事人間請求損害賠償事件，本院民國99年3 月4 日言詞辯論終
結，判決如下：
  主  文
被告應給付原告新台幣肆拾伍萬元及自民國98年年2 月14日起至
清償日止按年息5%計算之利息。
原告其餘之訴駁回。
訴訟費用由被告負擔四分之一，餘由原告負擔。
本判決第一項於原告以新台幣壹拾伍萬元供擔保後，得假執行；
但被告如以新台幣肆拾伍萬元為原告預供擔保後，得免為假執行
。
原告其餘假執行之聲請駁回。
  事實與理由
一、原告主張：被告自民國94年6 月1 日起在屏東縣林邊鄉開設
    服飾店，並僱用原告擔任店長。嗣被告以原告未徵得其同意
    ，擅自在店內擺設他人飾品販售，致侵害被告權益為由，要
    求原告需負賠償之責，並於96年4 月21日下午1 時許，邀約
    原告至高雄市○○區○○路與○○路會面，待兩造見面後，
    被告即藉口商討賠償事宜，而於同日下午2 時許，將搭載原
    告之車輛駛入高雄縣大寮鄉○○路○段397 金倫汽車旅館內
    。待進入該汽車旅館228 號房間後，原告應被告之要求簽發
    面額各5 萬元、到期日均為98年6 月30日之共計新台幣（下
    同）30萬元本票予被告收受後，被告即向原表示只需與原告
    性交1 次即可抵銷1 紙本票債務，經原告當場拒絕後，被告
    竟違反原告之意願，對原告為強制性交得逞（下稱系爭性行
    為），而侵害原告之貞操，致原告受有精神上損害。被告因
    系爭性行為並經臺灣高等法院高雄分院判處有期徒刑3 年6
    月在案。為此，爰依侵權行為法律關係提起本訴等語，並聲
    明：
    (一)被告應給付原告120 萬元，及自起訴狀繕本送達被告翌日
    起至清償日止，按年息百分之5 計算之利息。(二)願供擔保，
    請准宣告假執行。
二、被告則以：係原告主動提議進入汽車旅館內，且於汽車旅館
    房間內僅係協商賠償及簽發本票等事宜，被告並無對原告為
    任何不當肢體碰觸或性侵害行為，原告因反悔拒絕賠償始捏
    造事實誣告被告性侵害，二審刑事判決雖認定被告有罪，惟
    被告已提起上訴，是不得據此為不利被告之認定。又縱認有
    為系爭性行為，原告請求之精神慰撫金亦屬過高等語，資為
    抗辯。並聲明：(一)駁回原告之訴。(二)如受不利判決，願供擔
    保請准宣告免為假執行。
三、爭執與不爭執事項：
  (一)不爭執部份：
  1.原告應被告之要求，於高雄縣大寮鄉○○路○ 段397 金倫汽
    車旅館內，簽發面額各5 萬元、到期日均為98年6 月30日之
    共計30萬元本票予被告收執。
  2.被告因系爭性行為被訴妨害性自主罪案件，經本院97年度訴
    字第601 號判決無罪後，經檢察官提起上訴後，臺灣高等法
    院高雄分院以97年度上訴字第1469號撤銷改判處被告有期徒
    刑3 年6 月，被告不服提起上訴，現由最高法院審理中。
  (二)爭執部份：
  1.被告有無原告主張之強制性交行為？
  2.如被告應負損賠責任，原告得請求之精神慰撫金以若干為適
    當？
四、被告有無原告主張之強制性交行為？
（一）、被告有強制性交原告之事實，業據原告甲女於偵查中及
        刑事庭審理時結證甚詳（見偵查卷第7 至9 頁，地院刑
        事卷審卷第40至50頁) ，並和解書影本1 份，被告寄發
        之郵局存證信函影本1 份，金倫旅館結帳交班表1 份，
        甲女簽發之本票6 張影本及東港輔英醫院驗傷診斷書1
        份附卷可稽。
（二）、被告以商討侵權賠償事宜約原告見面後，即以自小客車
        搭載原告，並以需找地方商談和解為由，將車輛駛入「
        金倫汽車旅館」。衡之常性，商討賠償事宜，是一件嚴
        肅且坦然之事，應會選擇在一般談話場所，尤其是一般
        男女，為免不當聯想，更無避開明亮、公開之公眾場所
        ，而選擇汽車旅館之理。因為汽車旅館多為男女情侶幽
        會之場所，被告與原告僅屬老闆、店員關係，並無男女
        私情，又有侵權賠償之衝突，2 人實無前往汽車旅館商
        討賠償事宜之理由，足見被告將車輛駛入「金倫汽車旅
        館」之目的，意在藉機指染原告，至為明顯。
（三）、又被告於96年4 月21日14時44分許，開車進入金倫汽車
        旅館，同時16時許始行離開，期間兩人共待在汽車旅館
        房間約有1 小時16分許，而被告以侵權為由，強迫甲女
        簽立5萬 元之本票6 紙，合計金額為新台幣30萬元，並
        簽定和解書等情，除據甲女指證明確，並有本票6 張影
        本及和解書影本1 份在卷可憑。原告固有未經被告同意
        ，擅自在被告店內擺設他人飾品販售，造成被告權益受
        損，然被告之損失到底多少? 被告並無明確舉證，足證
        被告係以原告侵權欲提出告訴為由，強迫原告簽發30
        萬元本票賠償甚明。而被告駕車前往汽車旅館之目的在
        要脅原告與其發生性關係，故於原告簽發本票之後，遂
        趁機要求原告與其發生性關係，以低債欠款。由於原告
        拒絕，乃對原告性侵得逞。原告甲女前後指述之情節，
        並無矛盾之處，應足採信。
（四）、被告自承於原告簽完本票後，原告並未馬上離開，而是
        在廁所裡講電話講很久（見偵查卷第14頁），核予原告
        指述遭被告性侵後跑到廁所躲起來相符（偵卷第8 頁）
        。若雙方確係和解對帳，於完成後理應趕快離開再講電
        話，又若未遭被告性侵害怕，何必躲到廁所躲藏？又若
        原告未遭被告性侵當無對於案發過程情節指述如此詳盡
        之可能（見偵卷第8 頁），又若原告係設詞誣告則又何
        必指述只是遭被告以手指頭插入下體，而不指述遭被告
        陰莖插入？
（五）、被告雖主張若於上開汽車旅館內對原告為性侵害，則原
        告在其得以離開與被告共處之房間後，為何不對外求救
        或逕行逃離？又豈有仍在房間外等候被告，且乘坐在被
        告所駕駛車輛之前座一同離去，又於事後一個禮拜始行
        報案，且主動打電話給被告等情？惟查原告因擅自在店
        內擺設他人飾品販售，擔心遭被告控告，其自以為理虧
        ，希望低調擺平侵權之糾紛，自不可能當場與被告撕破
        臉而對外求救。故原告被帶往汽車旅館，於離開時焉有
        自行在旅館外僱車離去之理？況一般人之認知所謂性侵
        害係以性器進入他人之性器始屬當之，而被告係以手指
        插入原告之陰道，故原告在一開始可能並未認定被告之
        行為亦屬性侵害，是原告之證詞尚無前後矛盾之處。況
        且，原告有簽立本票予被告，故原告在事後希望平和處
        裡上開本票之問題，因而主動聯絡被告，且未即時提出
        性侵害之告訴，亦屬人之常情，被告所辯尚難憑採，被
        告有性侵原告之事實堪予認定。
五、被告應負之損害賠償責任
（一）、按因故意或過失，不法侵害他人之權利者，負損害賠償
        責任；又不法侵害他人之身體、健康、名譽、自由、信
        用、隱私、貞操，或不法侵害其他人格法益而情節重大
        者，被害人雖非財產上之損害，亦得請求賠償相當之金
        額；前項規定，於不法侵害他人基於父、母、子、女或
        配偶關係之身分法益而情節重大者，準用之，民法第18
        4 條第1 項前段、第195 條第1 項前段、第3 項定有明
        文。被告性侵原告係不法侵害原告之貞操，原告主張其
        精神受有相當之痛苦，核與常情相符，應堪採信。原告
        依上開規定，請求被告賠償其非財產上損害，洵屬有據
        。
（二）、按「慰藉金之賠償須以人格權遭遇侵害，使精神上受有
        痛苦為必要，其核給之標準固與財產上損害之計算不同
        ，然非不可斟酌雙方身分資力與加害程度，及其他各種
        情形核定相當之數額」（最高法院51年臺上字第223 號
        判例意旨參照）。爰審酌原告原為被告之職員，因工作
        上問題發生糾紛，被告卻假借對原告求償名義對原告為
        性侵，此乃嚴重破壞上下屬間之勞僱關係，對於原告除
        心靈、自由、肢體遭受強制外，對於身體最私密處遭被
        告違反其自由意願強制用手指侵入，其所帶來之羞愧痛
        苦程度頗深。原告僅係受僱之職員，被告經營有二家服
        飾店，不動產有四筆，尚有利息所得，此有被告財產所
        得明細表在卷足憑等一切情狀，認原告於請求被告賠償
        精神慰撫金45萬元之範圍內，尚屬公允。從而，原告依
        民法第184 條、第195 條第1 項、第3 項之規定，於訴
        請被告賠償精神慰撫金45萬元及自起訴狀繕本最後送達
        被告翌日即98年2 月14日起至清償日止，按週年利率5
        ％計付法定遲延利息之範圍內，為有理由，應予准許，
        逾此範圍之請求，即非正當，為無理由，應予駁回。
五、原告陳明願供擔保，聲請宣告假執行，被告陳明願供擔保請
    准免為假執行，經核原告勝訴部分，於法相符，爰酌定相當
    之擔保金額均併予准許；至原告敗訴部分，其假執行之聲請
    即失所附麗，應予駁回。
六、本件判決基礎已臻明確，兩造其餘之攻擊防禦方法及訴訟資
    料經本院斟酌後，核與判決不生影響，無一一論述之必要，
    併予敘明。
七、據上論結，原告之訴為一部有理由、一部無理由，依民事訴
    訟法第79條、、第390 條第2 項，第392 條第2 項判決如主
    文。
中    華    民    國    99    年    3     月    26    日
                  民事第四庭法  官  陳樹村
正本係照原本作成。
如不服本判決，應於判決送達後20日內向本院提出上訴狀並表明
上訴理由，如於本判決宣示後送達前提起上訴者，應判決送達後
10日內補提上訴理由書（須附繕本）。
中    華    民    國    99    年    3     月    26    日
                            書記官  葉姿敏

司法院資訊處製作；財團法人民間司法改革基金會備份。
